【裁判字號】    99,簡上,1
【裁判日期】    990127
【裁判案由】    詐欺
【裁判全文】
臺灣臺東地方法院刑事判決               99年度簡上字第1號
上  訴  人
即  被  告  甲○○
上列上訴人即被告因詐欺案件，不服本院臺東簡易庭中華民國98
年11月6日98年度東簡字第422號第一審判決（聲請簡易判決處刑
案號：臺灣臺東地方法院檢察署98年度偵緝字第 158號），提起
上訴，本院管轄之第二審合議庭判決如下：
    主  文
上訴駁回。
    理  由
一、按對於簡易判決有不服者，得上訴於管轄之第二審地方法院
    合議庭。此項上訴，準用第3編第1章及第2章除第361條外之
    規定；又原審法院認為上訴不合法律上之程式或法律上不應
    准許或其上訴權已經喪失者，應以裁定駁回之；第二審法院
    認為上訴有第 362條前段之情形者，應以判決駁回之，刑事
    訴訟法第455條之1第1項、第3項、第362條前段、第367條前
    段分別定有明文。次按上訴期間為10日，自送達判決後起算
    。但判決宣示後送達前之上訴，亦有效力，同法第 349條前
    段亦有明定。再按判決應宣示之。但不經言詞辯論之判決，
    不在此限；又裁判制作裁判書者，除有特別規定外，應以正
    本送達於當事人、代理人、辯護人及其他受裁判之人，同法
    第224條第1項、第227條第1項各有明定，是裁判如經宣示者
    ，固於宣示時對外發生效力；如未經宣示、公告時，則於該
    裁判送達於當事人、代理人、辯護人或其他受裁判之人時，
    始對外發生裁判之效力。得提起上訴之第一審判決，若因未
    經言詞辯論，而未宣示及對外公告，即應以其正本最先送達
    於當事人之時，對外發生效力，並以之為該接受判決正本送
    達之當事人上訴期間之起算時點。復按被告等人為接受文書
    之送達，應將其住所、居所或事務所向法院或檢察官陳明；
    又應受送達人雖未為第55條之陳明，而其住所、居所或事務
    所為書記官所知者，亦得向該處送達之；並得將應送達之文
    書掛號郵寄；另送達文書，除本章有特別規定外，準用民事
    訴訟法之規定，刑事訴訟法第55條第1項前段、第57條、第6
    2條分別定有明文，而民事訴訟法第137條規定「送達於住居
    所、事務所或營業所不獲會晤應受送達人者，得將文書付與
    有辨別事理能力之同居人或受僱人。如同居人或受僱人為他
    造當事人者，不適用前項之規定」。是以，文書之應受送達
    人如被告等，為接受文書之送達，已將其住、居所或事務所
    向法院陳明者，如法院將文書送達於該住、居所或事務所不
    獲會晤其本人，而由與其同居並有辨別事理能力，且非他造
    當事人者代為收受，依前揭規定，自已發生合法送達之效力
    ，亦即所謂補充送達，與送達於應受送達人本人有同一之效
    力，此與刑事訴訟法第55條第 1項後段所定「如在法院所在
    地無住所、居所或事務所者，應陳明以在該地有住所、居所
    或事務所之人為送達代收人」之送達代收制度，迥然不同（
    最高法院82年度臺上字第1524號判決意旨可資參照）。
二、經查，上訴人即被告甲○○之住所即戶籍地在臺東縣成功鎮
    ○○路119號，居所則在花蓮縣花蓮市○○○街102號 8樓等
    情，有卷附法務部戶役政連結作業系統個人基本資料、98年
    9 月24日偵訊筆錄人別訊問欄、上訴人98年11月30日聲明上
    訴狀住所欄及送達處所欄之記載可憑，而本院98年度東簡字
    第 422號刑事簡易判決既未經言詞辯論，故未對外宣示或公
    告，自應以該判決正本最先送達於當事人之時，對外發生效
    力，並以之為該接受判決正本送達之當事人上訴期間之起算
    時點，又該判決正本係於98年11月12日郵務送達至上訴人位
    在臺東縣成功鎮○○路 119號之住所，因未獲會晤上訴人本
    人，乃將該判決正本交與有辨別事理能力之同居人朱金妹（
    即上訴人之舅媽），此有本院送達證書在卷可據，而補充送
    達既與送達於應受送達人本人有同一之效力業如前述，是上
    開刑事簡易判決已於98年11月12日對外發生效力，並生合法
    送達於上訴人之效力乙節，應堪認定。至前揭判決正本於98
    年11月13日郵務送達至上訴人前開居所，因未獲會晤本人，
    亦無得為其受領之同居人，而寄存於花蓮縣警察局花蓮分局
    中華派出所，上訴人嗣於98年11月23日領取該判決正本乙情
    ，雖有本院送達證書及花蓮縣警察局花蓮分局中華派出所傳
    真函文在卷可參，惟揆諸上揭說明及法安定性原則之考量，
    仍應以該判決正本最先送達於上訴人之住所時即98年11月12
    日，為本件上訴人上訴期間之起算時點（始日不計）。再上
    訴人前揭住所雖在臺東縣境內，然既非屬臺東市，依法院訴
    訟當事人在途期間標準第2條第1款規定，其在途期間以 4日
    計算。是以，本件之上訴期間應自98年11月13日起算，至98
    年11月26日即行屆滿，而上訴人遲至98年11月30日始向本院
    遞狀提起上訴，則有該聲明上訴狀上之收文章戳在卷可稽，
    顯已逾法定上訴期間，其上訴即非合法，且無從補正。從而
    ，上訴人之上訴既屬違背法律上之程式，揆諸首揭說明，爰
    不經言詞辯論，逕以判決駁回之。
據上論斷，應依刑事訴訟法第455條之1第1項、第3項、第367條
前段、第372條，判決如主文。
中    華    民    國    99    年     1    月    27    日
                  刑事第四庭    審判長法  官  馬培基
                                      法  官  盧亨龍
                                      法  官  劉正偉
以上正本證明與原本無異。
本判決不得上訴。
                                      書記官  姚佳華
中    華    民    國    99    年    1     月    28    日


司法院資訊處製作；財團法人民間司法改革基金會備份。
